【裁判字號】    90,易,4266
【裁判日期】    901218
【裁判案由】    偽造文書
【裁判全文】
臺灣高雄地方法院刑事判決                          九十年度易字第四二六六號
    公  訴  人  臺灣高雄地方法院檢察署檢察官
    被      告  甲○○
右列被告因偽造文書案件，經檢察官提起公訴（九十年度偵字第一五六六九號），本
院判決如左：
    主  文
甲○○行使偽造私文書，足以生損害於公眾及他人，處有期徒刑柒月，緩刑年，緩
刑期內付保護管束。八十九年六月六日零時十分酒精濃度測試單上之被測人欄（序號
：三六九○號；案號：○八八三號）偽造「乙○○」署名及按捺指印各壹枚、高雄市
政府警察局苓雅分局警備隊八十九年六月六日凌晨零時四十分偵訊調查筆錄偽造「乙
○○」署名二枚及按捺指印陸枚、高雄市政府警察局苓雅分局權利告知單上偽造「乙
○○」署名及按捺指印各壹枚、高雄市政府警察局苓雅分局逮捕通知單上偽造「乙○
○」署名及按捺指印各肆枚及高雄市政府警察局苓雅分局高市警刑字Ｂ000000
00號舉發違反道路交通管理事件通知單收受通知聯者簽章欄偽造「乙○○」署名壹
枚均沒收。
    事  實
一、甲○○於民國八十九年六月五日夜間十時許起至同日夜間十一時許止，與友人在
    高雄火車站前飲酒，已達不能安全駕駛動力交通工具之酒醉狀態，猶仍騎乘牌照
    號碼ＹＶＯ—五○○號輕型機車，自高雄火車站出發，旋於八十九年六月六日凌
    晨零時十分許（本院八十九年度旗交簡字第一二五號刑事簡易判決誤繕為八十九
    年五月二十六日十六時二十分許），行經高雄市○○區○○路、苓雅路口為警查
    獲，並測得其吐氣中所含酒精成份高達每公升零點六零毫克，因當時尚在軍隊服
    役中，害怕遭軍法審判，竟謊報駕駛人為其弟乙○○，並冒用乙○○名義，分別
    在：(一)酒精濃度測試單上之被測人欄（序號：三六九○號；案號：○八八三號）
    簽寫「乙○○」署名，並按捺指印各乙枚；(二)高雄市政府警察局苓雅分局警備隊
    八十九年六月六日凌晨零時四十分偵訊調查筆錄簽寫「乙○○」署名二處及按捺
    指印六處；(三)高雄市政府警察局苓雅分局權利告知單簽寫「乙○○」署名及按捺
    指印各乙枚；(四)高雄市政府警察局苓雅分局逮捕通知單簽寫「乙○○」署名及按
    捺指印各四處；(五)高雄市政府警察局苓雅分局高市警刑字Ｂ00000000號
    舉發違反道路交通管理事件通知單收受通知聯者簽章欄上，偽簽「乙○○」之署
    名，表示已簽收該文件並予以認可之意，而將該偽造「乙○○」名義之私文書，
    再交還警員收執以行使之，上開偽造署押及行使偽造私文書部分均足生損害於乙
    ○○之名譽及警察機關對舉發違反道路交通管理事件之正確性。
二、案經高雄市政府警察局苓雅分局報請臺灣高雄地方法院檢察署檢察官偵查起訴。
    理  由
一、訊據被告甲○○對於右揭事實均坦承不諱，並經同案被告即被告之弟乙○○到庭
    陳述在卷，復有酒精濃度測試單（序號：三六九○號；案號：○八八三號）、高
    雄市政府警察局苓雅分局警備隊八十九年六月六日凌晨零時四十分偵訊調查筆錄
    、高雄市政府警察局苓雅分局權利告知單、高雄市政府警察局苓雅分局逮捕通知
    單、高雄市政府警察局苓雅分局高市警刑字Ｂ00000000號舉發違反道路
    交通管理事件通知單、內政部警政署刑事警察局九十年七月十六日（九十）刑紋
    字第一三一七六七號函暨被告甲○○與同案被告乙○○指紋卡片各乙紙及臺灣高
    雄地方法院檢察署檢察官八十九年度偵字第一三六三八號聲請簡易判決處刑書、
    本院八十九年度旗交簡字第一二五號刑事簡易判決各乙份在卷可稽，並據本院調
    取高雄市政府警察局苓雅分局八十九年六月六日高市警苓分刑字第九四一一號刑
    事案件偵查卷宗、高雄地檢署八十九年度偵字第一三六三八號偵查卷宗、本院旗
    山簡易庭八十九年度旗交簡字第一二五號卷宗及高雄地檢署八十九年度執字第六
    二六五號執行卷宗核閱無訛，足認被告自白與事實相符。是本案事證已臻明確，
    被告犯行洵堪認定，應予依法論科。
二、按上訴人在交通違規通知單移送聯「收受通知聯者簽章」欄內偽簽「林某」姓名
    ，自不待依據習慣或特約，單從形式上觀察，即足以知悉係表示由林某名義出具
    領收通知聯之證明，此與事先在印妥內容之收據上偽簽他人姓名之情形，無分軒
    輊，當然屬於刑法第二百十條所稱之私文書，原判決理由中論以準文書，引用刑
    法第二百二十條之規定，適用法則尚有未合，最高法院八十三年臺上字第六六三
    一號著有判例在案。被告甲○○冒用「乙○○」名義於舉發違反道路交通管理事
    件通知單上所為簽名，自形式上予以觀察，即足以知悉係表示由「乙○○」名義
    對該等文件出具領收之證明或就其記載內容之實質真實性予以確認，參照上開判
    例，當然屬於刑法第二百十條所稱之私文書，並足生損害於乙○○之名譽及警察
    機關對舉發違反道路交通管理事件之正確性，核被告所為，係犯刑法第二百十六
    條、第二百十條行使偽造之私文書罪。渠以於該文件上偽簽「乙○○」署名之方
    式偽造「乙○○」名義之私文書後，進而持以行使，其中偽造署名係偽造私文書
    之階段行為；偽造私文書之低度行為，應為行使之高度行為所吸收，祇論以行使
    偽造私文書一罪。再者，數行為於密切接近之時地實施，而侵害同一之法益，各
    行為之獨立性極為薄弱，被告以冒用「乙○○」名義接續於前開酒精濃度測試單
    、偵訊調查筆錄、權利告知單及逮捕通知單等文件上簽名之方式偽造署押，依一
    般社會觀念，在時間差距上，難以強行分開，在刑法評價上，以視為數個舉動之
    接續施行，合為包括之一行為予以評價，較為合理，則屬接續犯。被告以一行為
    觸犯偽造署押及行使偽造私文書之罪名，為想像競合犯，依刑法第五十五條之規
    定，應從較重之行使偽造私文書罪處斷。又被告分別於酒精濃度測試單、權利告
    知單、逮捕通知單及舉發違反道路交通管理事件通知單上偽造「乙○○」名義之
    署押及偽造私文書並持以行使等部分犯行，雖未經檢察官起訴，惟其與業經起訴
    部分既屬接續犯而具有實質上一罪關係，當為起訴效力之所及，本院自應予以審
    判。至公訴人對於被告所犯應論以刑法第二百十七條之偽造署押罪，就被告行使
    偽造前揭舉發違反道路交通管理事件通知單部分，尚有未洽，然其與起訴之基本
    事實相同，本院自應予以審究，併變更起訴法條，併此敘明。爰審酌被告犯罪後
    坦承犯行，頗具悔意，且前未曾有何刑案紀錄，素行尚可，復斟酌被告之犯罪之
    動機、手段、智識程度及所生危害等一切情狀，酌情量處如主文所示之刑。末查
    被告前未曾受有期徒刑以上刑之宣告，有臺灣高雄地方法院檢察署刑案資料查註
    紀錄表及臺灣高等法院被告全國前案紀錄表在卷可按，經此刑之宣告，當應知所
    警惕，而信無再犯之虞，本院認被告所受之宣告刑以暫不執行為適當，併予以諭
    知緩刑三年，以勵自新，惟就被告所犯情節，認有加以追蹤觀護之必要，爰併予
    諭知緩刑期內付保護管束。至被告偽造之如主文後段所示之「乙○○」之署名及
    指印，爰依刑法第二百十九條之規定併予宣告沒收。
據上論斷，依刑事訴訟法第二百九十九條第一項前段、第三百條，刑法第二百十七條
、第二百十六條、第二百十條、第五十五條、第七十四條第一款、第九十三條第一項
、第二百十九條，判決如主文。
中      華      民      國    九十      年     十二     月     十八     日
                                  臺灣高雄地方法院刑事第二庭
                                      法  官  劉  定  安
右正本證明與原本無異。
如不服本判決，應於判決送達後十日內，向本院提出上訴狀。
                                     書記官   歐  文  政
中    華    民    國      九十      年      十二      月      二十      日
附錄本案論罪科刑法條全文︰
中華民國刑法第二百十條
偽造、變造私文書，足以生損害於公眾或他人者，處五年以下有期徒刑。
中華民國刑法第二百十六條
行使第二百十條至第二百十五條之文書者，依偽造、變造文書或登載不實事項或使登
載不實事項之規定處斷。


司法院資訊處製作；財團法人民間司法改革基金會備份。
